臺灣臺中地方法院刑事判決　　　　　　 100年度易字第2217號
公　訴　人　臺灣臺中地方法院檢察署檢察官
被　　　告　許福文
選任辯護人　林亦書律師
上列被告因詐欺案件，經檢察官提起公訴（100年度偵緝字第922
號）後聲請改依協商程序而為判決，本院合議庭裁定由受命法官
獨任進行認罪協商程序，判決如下：
    主  文
許福文意圖為自己不法之所有，以詐術使人將本人之物交付，處
有期徒刑貳月，如易科罰金，以銀元參佰元即新臺幣玖佰元折算
壹日。緩刑貳年。
    犯罪事實及理由
一、本件犯罪事實及證據均引用檢察官起訴書之記載（如附件）
    ，並據被告許福文於本院準備程序期日坦白承認。
二、附記事項：
  (一)新舊法比較部分：被告許福文行為後，刑法業於民國94年2
    月2日修正公布，於95年7月1日施行，且按行為後法律有變
    更者，適用行為時之法律，但行為後之法律有利於行為人者
    ，適用最有利於行為人之法律，現行刑法第2條第1項定有明
    文。此條規定乃與刑法第1條罪刑法定主義契合，而貫徹法
    律禁止溯及既往原則，係規範行為後法律變更所生新舊法律
    比較適用之準據法，是刑法第2條本身雖經修正，但刑法第2
    條既屬適用法律之準據法，本身尚無比較新舊法之問題，應
    一律適用裁判時之現行刑法第2條規定，以決定適用之刑罰
    法律，先予敘明。又以本次刑法修正之比較新舊法，應就罪
    刑有關之共犯、未遂犯、想像競合犯、牽連犯、連續犯、結
    合犯，以及累犯加重、自首減輕暨其他法定加減原因與加減
    例等一切情形，綜其全部罪刑之結果而為比較，最高法院95
    年5 月23日著有95年度第8次刑庭會議決議可資參照。經查
    ：
  1.修正後刑法第33條第5款規定「罰金：新臺幣一千元以上，
    以百元計算之」，與修正前刑法同條款規定「罰金：（銀元
    ）一元以上」不同。比較新舊法結果，以修正前即行為時法
    較有利於被告，故依刑法第2條第1項前段規定，本案被告所
    犯詐欺取財罪之法定刑罰金部分，自應適用行為時之法律即
    修正前刑法第33條第5款規定決定其罰金部分之法定刑。
  2.至刑法第339條第1項之詐欺取財罪，其法定刑中罰金之提高
    標準部分，因95年6月14日增訂公布自同年7 月1日起施行之
    刑法施行法第1條之1規定，94年1月7日刑法修正施行後，刑
    法分則編所定罰金之貨幣單位為新臺幣；而94年1月7日刑法
    修正時，刑法分則編未修正之條文定有罰金者，自94年1月7
    日刑法修正施行後，就其所定數額提高為30倍。立法理由謂
    ：因應刑法增修條文施行後，刑法第33條第5款規定，罰金
    貨幣單位已改為新臺幣，是以同法各罪所定罰金貨幣單位，
    自應配合上開規定修正；且因不再適用現行法規所定貨幣單
    位折算新臺幣條例，為使罰金數額趨於一致，避免衍生新舊
    法比較適用問題，以緩和實務適用法律之衝擊，於不變動罰
    金數額之前提下，而為制定。可見刑法施行法第1條之1，係
    為取代罰金罰鍰提高標準條例第1條及現行法規所定貨幣單
    位折算新臺幣條例第2條而制定，而本次刑法修正時，前揭
    詐欺取財罪並未修正，依前開規定，就罰金刑部分之貨幣單
    位改為新臺幣，並就其所定罰金數額提高為30倍，惟實際上
    其構成要件及法定刑並未變更，自無新舊法比較適用問題，
    爰不贅予比較（最高法院96年度臺上字第5438號、96年度臺
    上字第5331判決要旨參照）。
  3.又按刑法第41條第1項前段規定，於94年1月7日修正、95年7
    月1日施行前之規定為：「犯最重本刑為五年以下有期徒刑
    以下之刑之罪，而受六個月以下有期徒刑或拘役之宣告，因
    身體、教育、職業、家庭之關係或其他正當事由，執行顯有
    困難者，得以一元以上三元以下折算一日，易科罰金。」；
    又被告行為時之易科罰金折算標準，修正前罰金罰鍰提高標
    準條例第2條（現已刪除）規定，就其原定數額提高為100倍
    折算1日，則本案被告行為時之易科罰金折算標準，應以銀
    元100元、200元、300元折算1日，經折算為新臺幣後，應以
    新臺幣300元、600元、900元折算為一日。修正施行後之規
    定則為：「犯最重本刑為五年以下有期徒刑以下之刑之罪，
    而受六個月以下有期徒刑或拘役之宣告者，得以新臺幣一千
    元、二千元或三千元折算一日，易科罰金。」比較修正前後
    之易科罰金折算標準，以被告行為時關於易科罰金之規定，
    較有利於被告，自應依適用被告行為時之舊法，依修正前刑
    法第41條第1項前段、修正前罰金罰鍰提高標準條例第2條之
    規定，諭知易科罰金之折算標準，併予敘明。至刑法第41條
    嗣再於98年12月30日日修正公布，其中刑法第41條第1項為
    求用語統一，爰將原「受六個月以下有期徒刑」修正為「受
    六月以下有期徒刑」，此部分核僅屬文字之修正，而無新舊
    法比較之問題，併予敘明。
  (二)另被告本案犯罪時間固係於96年4月24日以前所為，有如前
    述。惟按「本條例施行前，經通緝而未於中華民國96年12月
    31 日以前自動歸案接受偵查、審判或執行者，不得依本條
    例減刑」，中華民國九十六年罪犯減刑條例第5條定有明文
    。被告前於本院審理時之中華民國九十六年罪犯減刑條例施
    行（即96年7月16日）前即：95年9月27日因本案犯行經臺灣
    臺中地方法院檢察署通緝，迄至100年6月3日始自行到案並
    經該署撤銷通緝乙節，有該署95年9月27日中檢惠偵閏緝字
    第4102號通緝書、該署100年6月7日中檢輝閏銷字第1951號
    撤銷通緝書、100年6月3日法警報告書、被告於100年6月3日
    之檢察官訊問筆錄、臺灣高等法院被告全國通緝紀錄表各1
    件附卷可按，依前開規定，本案自不得減刑，併予敘明。
三、應適用之法條：依刑事訴訟法第455條之4第2項、第455條之
    8、第454條第2項、第299條第1項前段，刑法第2條第1項前
    段、（修正前）第33條第5款、第339條第1項、第74條第1項
    第1款、（修正前）刑法第41條第1項前段，刑法施行法第1
    條之1第1項、第2項前段，（修正前）罰金罰鍰提高標準條
    例第2條，現行法規所定貨幣單位折算新臺幣條例第2條，判
    決如主文。
四、本件協商判決除有刑事訴訟法第455條之4第1項第1款於本院
    訊問程序終結前，被告撤銷協商合意或檢察官撤回協商聲請
    者；第2款被告協商之意思非出於自由意志者；第4款被告所
    犯之罪非第455條之2第1項所定得以聲請協商判決者；第6款
    被告有其他較重之裁判上一罪之犯罪事實者；第7款法院認
    應諭知免刑或免訴、不受理者情形之一，及違反同條第2項
    「法院應於協商合意範圍內為判決；法院為協商判決所科之
    刑，以宣告緩刑或2年以下有期徒刑、拘役或罰金為限」之
    規定者外，不得上訴。
五、如不服本件判決，且有前述得提起上訴之情形，得自收受本
    件判決送達之日起10日內，向本院提出上訴書狀（應敘述具
    體理由並附繕本；上訴書如未敘述理由，應於上訴期間屆滿
    後20日內補提理由書於本院），上訴於第二審法院。
中    華    民    國   100    年    8     月    22    日
                  刑事第十四庭    法  官  何世全
以上正本證明與原本無異。
                                  書記官  陳建分
中    華    民    國   100    年    8     月    22    日
附錄論罪科刑法條：
刑法第339條第1項
意圖為自己或第三人不法之所有，以詐術使人將本人或第三人之
物交付者，處5年以下有期徒刑、拘役或科或併科1000元以下罰
金。